【裁判字號】    89,訴易,46
【裁判日期】    891226
【裁判案由】    侵權行為損害賠償
【裁判全文】
臺灣高等法院臺南分院民事判決  八十九年度訴易字第四六號  ｊ
      原      告  甲  ○  ○
      被      告  乙  ○  ○
右當事人間請求侵權行為損害賠償事件，經本院刑事庭移送（八十九年度附民字第三
０三號）前來，本院判決如左︰
      主      文
被告應給付原告新臺幣貳萬元，及自民國八十九年九月二十一日起至清償日止，按年
息百分之五計算之利息。
原告其餘之訴駁回。
訴訟費用由被告負擔百分之四，餘由原告負擔。
原告假執行之聲請駁回。
      事      實
甲、原告方面：
    一、聲明：求為判決：（一）被告應給付原告新臺幣（下同）伍拾萬元，及自訴
        狀繕本送達被告翌日起至清償日止，按年息百分之五之利息。（二）願供擔
        保請准宣告假執行。
    二、陳述：
    （一）被告乙○○係原告之鄰居，於八十九年二月一日晚上，在台南市○區○○
          路一三九巷五十一弄內與原告之弟王世璋因停車問題發生爭執，原告聞聲
          好意欲前往勸解，竟遭被告牽怒，當眾以「你討客兄」、「不知見笑，還
          敢來這裡」（均為台語）等不雅詞句公然侮辱。被告涉犯公然侮辱刑責部
          分，業經刑事法院判處罰金確定在案。
    （二）被告前開所為，顯已不法侵害原告之名譽，又原告雖為市井攤販所受教育
          不多，但知貞節為婦女第二生命，兼以原告之夫林金標於八十一年間因故
          截肢殘障，自卑心較重，故原告更加謹言慎行，克守婦道，維護家庭和諧
          。而被告身為教師，卻無的放矢，於鄰人及原告之夫面前毀損原告名節，
          短短數言，殺傷力猶甚斧銊加身，原告不僅百口莫辯，原本平靜之家庭生
          活，亦無端蒙上陰影，心中之不平痛苦，實筆墨難以形容，爰依民法第一
          百九十五條之規定，請求五十萬元之精神慰撫金以示薄懲。
    三、證據：提出戶籍謄本、殘障手冊等影本各一份為證。
乙、被告方面：
    一、聲明：求為判決：駁回原告之訴及假執行之聲請，如受不利之判決，願供擔
        保請准宣告免為假執行。
    二、陳述：
    （一）本件兩造曾因鄰居細故爭執，各自提出傷害及妨害名譽之控訴，原告之夫
          因涉傷害案件，經台南地方法院檢察署提起公訴，於法院審理時（台灣台
          南地方法院八十五年度訴易字第一七三三號），法官勸諭雙方基於敦睦鄰
          里，不應互相纏訟，旋經雙方同意由原告之夫林金標賠償被告一萬五千元
          醫藥費，雙方（包含原告自訴被告公然侮辱一案）各自撤回訴訟，被告即
          撤回該傷害告訴，詎原告於事後竟食言而肥，反提出本件刑事附帶民事訴
          訟，違反誠信與法律之公平正義。
    （二）否認原告所主張之事實及所為舉證，刑事判決所認定之事實不正確，原告
          於刑事案中所舉之證人謝美香與原告有親戚關係，涉嫌偽證，業經被告提
          出刑事告訴，現由檢察官偵查中。
    三、證據：提出台灣台南地方法院檢察署八十九年度偵字第五六一九號檢察官起
        訴書、台灣台南地方法院八十九年度易字第一七三三號判決書、刑事告訴狀
        、戶籍謄本等影本各一件為證。
丙、本院依職權調閱本院八十九年度上易字第一五五八號被告被訴妨害名譽案之刑事
    全卷（含第一、二審等卷共二宗），及向財政部財稅資料中心調取兩造所得稅申
    報暨財產歸戶資料。
      理      由
一、原告起訴主張：被告於八十九年二月一日晚上，在台南市○區○○路一三九巷五
    十一弄內，當眾以「你討客兄」、「不知見笑，還敢來這裡」（均為台語）等不
    雅詞句公然侮辱原告，致原告名譽受損，經刑事法院判處被告罪刑確定等事實，
    業經本院依職權調閱本院八十九年度上易字第一五五八號被告被訴妨害名譽案之
    刑事全卷（含第一、二審等卷共二宗）屬實。被告雖否認其有說過台語之「你討
    客兄」、「不知見笑」等言詞，辯稱渠僅罵原告骯髒云云；惟原告之弟王世璋於
    刑案審理時證稱：「當天我車子停好進家裡，我在家裡面罵，被告有聽到，就出
    來跟我姐姐吵架，我有聽到被告罵『討客兄』、不知見笑」等語，原告之夫林金
    標於刑案審理時證稱：「當時有很多人，被告確實有講那三句話，我就過去質問
    被告，叫他把我太太的客兄找出來，我要那個人」等語，核與另一在場證人謝美
    香於刑案審理時具結證稱：「當天我聽到外面在吵架，我跑出來，有聽到被告在
    說，你討客兄、沒見笑，還敢出來，連續說了好幾次，自訴人在質問被告，我是
    討那一個客兄，之後，我插嘴，向被告說了一句，這是女人的名譽，不可以亂講
    」等語之情節相符，被告抗辯渠僅罵原告骯髒等語，要屬避重就輕之詞，尚難採
    取。至於被告指稱其於另案撤回對原告之夫林金標之傷害告訴時，原告曾承諾願
    同時撤回本案之民、刑各訴一節，為原告所否認，且與嗣後被告被依公然侮辱罪
    判處罰金刑確定之事實相異，自亦無可取，其另以刑事案中之證人謝美香與原告
    有親戚關係，涉嫌偽證為由，而提出刑事告訴，既仍由檢察官偵查中，即非確論
    ，亦不能作為其有利認定之依據。
二、按貞節為婦女名譽之所繫，公然指稱他人「討客兄」、「不知見笑」（均為台語
    ），確屬侵害他人名譽，被告亦因該不法侵害行為，經刑事法院判處罰金參仟元
    （如易服勞役以參佰元折算壹日）確定，此有本院依職權所調閱之本院八十九年
    度上易字第一五五八號被告被訴妨害名譽案之刑事全卷可稽，該刑事確定判決所
    認定之理由甚為詳實，為可採取，原告主張其因被告之前揭行為而受有被不法侵
    害名譽之事實，堪信為真實。次按「不法侵害他人身體、健康、名譽、自由．．
    ．，被害人雖非財產上之損害，亦得請求賠償相當之金額。」，民法第一百九十
    五條第一項前段定有明文。則原告依前揭侵權行為之法律規定，請求被告賠償其
    非財產上之損害，即非無據，所應審酌者，僅為其請求之數額而已。
三、本院審酌被告於原告配偶及其他鄰人面前不法傷害原告貞節名譽致原告受有精神
    上痛苦之程度，及本院向財政部財稅資料中心調取兩造所得稅申報暨財產歸戶資
    料（見本院卷第二十九頁至第六十八頁），暨兩造所陳原告為小學畢業、擺夜市
    為業、月收入約四、五萬，被告大學肄業、現任教職、月收入五萬等一切身分、
    職業、經濟地位情狀，認原告請求被告賠償之非財產上損害以二萬元為適當，應
    予准許；逾此範圍之請求，即非有據，應予駁回。又按給付有確定期限者，債務
    人自期限屆滿時起，負遲延責任。給付無確定期限者，債務人於債權人得請求給
    付時，經其催告而未為給付，自受催告時起，負遲延責任。其經債權人起訴而送
    達訴狀，或依督促程序送達支付命令，與催告有同一之效力。民法第二百二十九
    條第一、二項分別定有明文；又遲延之債務，以支付金錢為標的者，債權人得請
    求依法定利率計算之遲延利息。但約定利率較高者，仍從其約定利率；而應付利
    息之債務，其利率未經約定，亦無法律可據者，週年利率為百分之五。亦為同法
    第二百三十三條第一項及第二百零三條所明定。查本件原告請求被告應賠償之金
    額，並未定有給付之期限，則原告請求自〔附帶民事賠償起訴狀〕繕本送達之翌
    日起，按年息百分之五計算之利息，並未逾上開規定之範圍，自無不合。查原告
    〔附帶民事賠償起訴狀〕繕本係於八十九年九月二十日送達被告收受（參見本院
    八十九年度附民字第三０三號卷第四頁），則原告請求被告自八十九年九月二十
    一日起至清償日止，按年息百分之五計算之利息，亦屬正當。
四、綜上所述，本件原告本於侵權行為法則請求被告賠償其慰藉金二萬元及自八十九
    年九月二十一日起至清償日止，按年息百分之五計算之利息，為有理由，應予准
    許，逾此金額之請求，於法無據，應予駁回。又原告雖陳明願供擔保請准宣告假
    執行，惟本件命被告給付之金額未逾一百萬元，被告不得聲明不服而告確定，已
    無宣告假執行之必要，至原告請求不應准許部分，其假執行之聲請因失其所附，
    應併駁回之。
五、據上論結，本件原告之訴，為一部有理由，一部無理由，依民事訴訟法第七十九
    但書，判決如主文。
中      華      民      國    八十九    年      十二    月    二十六    日
                                    臺灣高等法院臺南分院民事第二庭
~B1審判長法官  吳    志    誠
~B2      法官  李    文    賢
~B3      法官  葉    居    正
右為正本係照原本作成。
不得上訴。
中      華      民      國    八十九    年      十二    月    二十八    日
~B法院書記官  謝    淑    玉


司法院資訊處製作；財團法人民間司法改革基金會備份。
